最高法院刑事判決　　　　　　　　　　　　　　　八十六年度台上字第五八八○號
　　上　訴　人　甲○○
右上訴人因過失致人於死案件，不服台灣高等法院高雄分院中華民國八十六年七月八
日第二審判決（八十六年度交上訴字第三五號，起訴案號：台灣高雄地方法院檢察署
八十五年度偵字第二八一九九號），提起上訴，本院判決如左：
    主  文
上訴駁回。
    理  由
按刑事訴訟法第三百七十七條規定，上訴於第三審法院，非以判決違背法令為理由，
不得為之。是提起第三審上訴，應以原判決違背法令為理由，係屬法定要件。如果上
訴理由狀並未依據卷內訴訟資料，具體指摘原判決不適用何種法則或如何適用不當，
或所指摘原判決違法情事，顯與法律規定得為第三審上訴理由之違法情形，不相適合
時，均應認其上訴為違背法律上之程式，予以駁回。本件上訴人甲○○上訴意旨略稱
：(一)上訴人在貨櫃場作業時，既有倒車警示音響促使行人避，倒車速度又極緩慢，
上訴人客觀上當無違反其內在之注意義務。原判決未就此斟酌，又未說明上訴人如何
違反其內在之注意義務，即以上訴人自白有過失遽認上訴人有過失，有理由不備及適
用刑法第十四條第一項不當之違法。(二)原判決將上訴人對工作場所工作規則之遵守及
信賴，為「信賴無人在場」之錯誤認定，致對刑法第十四條第一項為不當適用，有調
查未盡及適用法則不當之違法。(三)本件車禍之主因係被害人高聯興未遵守工作規則，
入貨櫃車裝載區所肇致。上訴人犯罪情狀可憫恕，原審未依刑法第五十九條酌量減
輕其刑，亦有不適用法則之違法等語。惟查原判決維持第一審判決論處上訴人刑法第
二百七十六條第二項之業務過失致人於死罪刑，業已明所憑之證據及認定之理由。
按刑法第十四條第一項之過失犯，以行為人對於結果之發生，應注意並能注意而不注
意為成立要件。原判決以上訴人於偵查中自白：「我有過失，我疏忽沒注意看該處有
停車子，且倒車時沒有人指揮；是在操控跨載機的人員看到喊我才知道」等情，而依
道路交通安全規則第一百十條第三款規定：「大型汽車倒車時，須派人在車後指引，
如無人在車後指引時，應先測明車後有足夠之地位，並促使行人及車輛避讓」，上訴
人既為聯結車職業駕駛人，對上開規定應知之甚詳，且依當時情形又無其他不能注意
之情事，竟疏未注意促使車後行人即被害人避讓即貿然駕駛聯結車倒車，致釀車禍，
造成被害人受創死亡，因認上訴人應負過失致被害人於死之責任。上訴意旨並未依據
卷內資料具體表明原判決之論斷上訴人有過失，究有如何違背法令情事，徒憑己見，
主張原判決未說明上訴人有無「違反內在注意義務」，有理由不備及適用法則不當之
違法，顯與法律規定得為第三審上訴理由之違法情形不相適合。又上訴意旨雖指原判
決尚有調查未盡之違法，惟上訴人究曾聲請調查何項證據而未為原審調查，未據上訴
意旨依據卷內資料具體表明，本院無從就形式上觀察原判決有依法應於審判期日調查
之證據而未予調查之違法情形存在，難認係適法之第三審上訴理由。至是否依刑法第
五十九條酌量減輕其刑，屬事實審法院得依職權自由裁量之事項，非當事人所得據為
提起第三審上訴之適法理由。本件上訴違背法律上之程式，應予駁回。
據上論結，應依刑事訴訟法第三百九十五條前段，判決如主文。
中      華      民      國    八十六    年      十      月      三      日
                              最高法院刑事第二庭
                                  審判長法官  施  文  仁
                                        法官  陳  炳  煌
                                        法官  張  淳  淙
                                        法官  洪  文  章
                                        法官  林  錦  芳
      右正本證明與原本無異
                                              書  記  官
中      華      民      國    八十六    年      十      月      十三    日
